臺灣苗栗地方法院民事簡易判決
111年度苗簡字第32號
原      告  湯燈桐  
訴訟代理人  張博鍾律師
            許慧鈴律師
被      告  溫鳳森  
上列當事人間請求清償借款事件，本院於民國111年4月21日言詞
辯論終結，判決如下：  
    主      文
一、被告應給付原告新臺幣27萬元，及自民國110年12月14日起
    至清償日止，按年息5％計算之利息。
二、訴訟費用由被告負擔。
三、本判決得假執行；但被告如以新臺幣27萬元為原告預供擔保
    ，得免為假執行。
    事實及理由
一、原告主張：被告前向原告聲稱需資金急用，而於民國110年2
    月之農曆過年期間，陸續向原告借款新臺幣（下同）27萬元
    （下稱系爭借款），原告念在友誼之情，乃經由原告之員工
    即訴外人許育琴將系爭借款以現金交付予被告，被告並承諾
    於同年3月返還。詎原告於110年3月初向被告請求返還借款
    ，被告卻藉詞推託拒不返還，經原告一再催索，亦置之不理
    ，爰依消費借貸之法律關係，請求被告返還系爭借款等語。
    並聲明：被告應給付原告27萬元，及自起訴狀繕本送達之翌
    日起至清償日止，按年息5％計算之利息。
二、被告則以：被告因曾到原告經營之早餐店内拿取過期食物，
    而與原告成為點頭之交，數月後原告向被告稱「店内2樓有
    消遣，要帶現金」等語，被告擔心不去便無法拿取過期早餐
    ，故未能拒絕，而前往原告之早餐店2樓與原告及其親友、
    員工賭博，除每小時須付給原告200元之抽成，被告更在現
    場輸了一共39萬元。嗣被告告知原告已無現金可賭，也沒錢
    可領，原告卻稱可即刻借錢給被告當賭資，並透過原告之員
    工許育琴轉交27萬元，被告嗣又在原告店內2樓輸光所有現
    金。原告明知被告前已輸光39萬元現金，竟仍開口借錢给被
    告，且知被告會立即將系爭借款用作非法賭博用途，故系爭
    借款實為賭博衍生之債務，依民法第71條、第72條規定，原
    告對系爭借款無請求權等語為辯。並聲明：原告之訴駁回；
    如受不利之判決，願供擔保請准宣告免為假執行。
三、本院之判斷：
　㈠按稱消費借貸者，謂當事人一方移轉金錢或其他代替物之所
    有權於他方，而約定他方以種類、品質、數量相同之物返還
    之契約，民法第474條第1項定有明文。故消費借貸契約之成
    立，並不以訂立書面為要件，只須有借貸之合意及交付金錢
    之事實，其契約即為成立。依被告所提111年2月26日答辯狀
    之內容及其在本院審理時之陳述，被告並不否認原告有借27
    萬元予被告作為賭資且已交付該27萬元之事實（見卷第127-
    129、153頁）；被告並自陳：伊之前也有贏原告2次各5萬元
    ，之後又輸給原告，所以伊才又向原告借錢去賭，原告才會
    借給伊等語（見卷第180頁）。證人許育琴亦於本院具結證
    稱：伊知道被告在110年2月農曆年附近，有在原告早餐店2
    樓賭輸27萬元的事，這27萬元是原告拿給伊，叫伊拿給被告
    ，因被告跟原告借，伊是在1樓做漢堡時拿給被告的，是被
    告主動跟原告借錢，被告在2樓賭博時，有很多人在玩，包
    含原告的員工，原告也有賭幾次，因很多人在玩，伊不知道
    誰輸誰驘，賭博的人贏錢是自己帶走，不用交給原告，但每
    人1個小時要交100元，因有開冷氣，要付電費，原告說要給
    他電的錢等語（見卷第176-178頁）。由上可知，被告將系
    爭借款用於賭博之前，確係基於借貸之意思向原告借用前開
    款項，原告亦本於借貸之意思而交付，兩造間有借貸之合意
    及交付金錢之事實，消費借貸契約實已成立。
　㈡被告雖辯稱系爭借款為賭博衍生之債務，依民法第71條、第7
    2條規定，原告無請求權云云。按賭博為法令禁止之行為，
    其因該行為所生債之關係原無請求權之可言，除有特別情形
    外，縱使經雙方同意以清償此項債務之方法而變更為負擔其
    他新債務時，亦屬脫法行為不能因之而取得請求權（最高法
    院44年台上字第421號判決要旨參照）。然而，本件原告借
    款予被告，與被告取得借款後用於賭博，二者係屬不同之事
    ，原告既基於借貸之意思交付27萬元予被告，並經被告基於
    借貸之意思收受，則借貸之民事法律關係在兩造間已然成立
    ，前開法律關係並非因賭博所生債之關係，亦非為清償賭債
    而變更為負擔其他新債務，自與因賭博輸贏而生之賭債有所
    不同；至於被告取得該借貸款項後，是否持以賭博，亦與借
    貸關係之有效成立無涉，被告抗辯系爭借貸關係違反強制或
    禁止規定，尚有誤會。又民法第72條所謂法律行為有背於公
    共秩序或善良風俗者無效，乃指法律行為本身違反國家社會
    一般利益及道德觀念而言；至法律行為之緣由或動機，若未
    表現於外而成為標的之一部者，縱該緣由或動機有背於公共
    秩序或善良風俗，與法律行為之效力，尚不生影響（最高法
    院69年台上字第2603號、79年度台上字第1712號判決意旨參
    照）。本件兩造間成立27萬元之消費借貸，該法律行為本身
    並無違反國家社會一般利益及道德觀念，復無證據證明兩造
    有約定系爭借款僅能用於賭博一途，則縱原告知悉被告欲借
    款作為賭博之用，仍允為出借，亦僅涉該借貸行為之緣由或
    動機，不能因此即謂該借貸關係違反公序良俗而無效。
　㈢再按借用人應於約定期限內，返還與借用物種類、品質、數
    量相同之物。未定返還期限者，借用人得隨時返還，貸與人
    亦得定1個月以上之相當期限，催告返還；給付無確定期限
    者，債務人於債權人得請求給付時，經其催告而未為給付，
    自受催告時起，負遲延責任。其經債權人起訴而送達訴狀，
    或依督促程序送達支付命令，或為其他相類之行為者，與催
    告有同一之效力；前項催告定有期限者，債務人自期限屆滿
    時起負遲延責任；遲延之債務，以支付金錢為標的者，債權
    人得請求依法定利率計算之遲延利息，民法第474條第1項、
    第478條、第229條第2項、第3項、第233條第1項分別定有明
    文。又所謂貸與人得定1個月以上之相當期限催告返還，非
    謂貸與人之催告必須定有期限，祇須貸與人有催告之事實，
    而催告後已逾1個月以上相當期限者，即認借用人有返還借
    用物之義務（最高法院73年台抗字第413號裁定意旨參照）
    。原告雖稱兩造約定於110年3月還款云云，然原告所提證據
    尚不足證明上情，應認本件消費借貸未約定返還期限。惟原
    告曾於110年3月9日在苗栗縣警察局頭份分局向被告催討系
    爭借款，有原告所提當日錄影光碟及譯文在卷可稽（見卷第
    21頁及證物袋），應已生催告之效果，嗣經過1個月之相當
    期限至110年4月9日止，應認原告業已催告屆期，被告自有
    返還之義務，然被告迄未償還，應自催告屆期翌日起負遲延
    責任。從而，原告請求被告自起訴狀繕本送達之翌日即110
    年12月14日（見卷第91頁）起至清償日止，加給按年息5％計
    算之遲延利息，亦屬有據。
四、綜上所述，原告依消費借貸之法律關係，請求被告給付27萬
    元，及自110年12月14日起至清償日止，按年息5％計算之利
    息，為有理由，應予准許。
五、本件事證已臻明確，兩造其餘攻擊防禦方法及所提證據，經
    審酌後，於判決結果不生影響，爰不一一論述。至被告聲請
    調取許育琴之手機門號通訊明細，欲證明原告曾教唆許育琴
    作偽證稱被告是借錢去蓋鐵皮屋等情；及向臺灣苗栗地方檢
    察署調取110年度偵字第7670號案件於110年12月9日之訊問
    影像光碟，欲證明原告是追討賭債等，經核亦不影響本院前
    述之認定，自無調查必要，附此敘明。
六、又本件係就民事訴訟法第427條第1項訴訟適用簡易程序所為
    被告敗訴之判決，依同法第389條第1項第3款規定，應依職
    權宣告假執行。被告陳明願供擔保聲請宣告免為假執行，合
    於法律規定，爰酌定相當之擔保金額宣告之。
七、訴訟費用負擔之依據：民事訴訟法第78條。 　　
中　　華　　民　　國　　111 　年　　5 　　月　　19　　日
                  苗栗簡易庭  法　官　顏苾涵
以上正本係照原本作成。
如對本判決上訴，須於判決送達後20日內向本院提出上訴狀。如
委任律師提起上訴者，應一併繳納上訴審裁判費。
中　　華　　民　　國　　111 　年　　5 　　月　　19　　日
                              書記官　楊慧萍